【裁判字號】    89,自,66
【裁判日期】    891114
【裁判案由】    詐欺
【裁判全文】
臺灣屏東地方法院刑事判決                            八十九年度自字第六六號
    自  訴  人  甲○○
    被      告  乙○○
                丙○○
右列被告因詐欺案件，經自訴人提起公訴，本院判決如左：
    主  文
乙○○、丙○○均無罪。
    理  由
一、自訴意旨略以：被告乙○○於民國八十五年四月中旬某日，持另被告丙○○所簽
    發之支票號碼：0000000號、發票日為八十五年七月十七日、面額為新台
    幣（下同）十七萬元、付款人為屏東縣屏東市第一信用合作社民族分社之支票一
    張，向自訴人佯稱：欲開設小吃店急需現款周轉，而向自訴人調借同額現款。詎
    上開支票屆期提示竟遭退票，被告乙○○、丙○○迭經催討均置不理，自訴人始
    知受騙，因認被告二人涉有刑法第三百三十九條第一項之詐欺罪嫌。
二、按犯罪事實應依證據認定之，無證據不得推定其犯罪事實，又不能證明被告犯罪
    者，應諭知無罪之判決，刑事訴訟法第一百五十四條、第三百零一條第一項定有
    明文。次按刑事訴訟法上所謂認定犯罪事實之證據，係指足以認定被告確有犯罪
    行為之積極證據而言，如未能發現相當證據或證據不足以證明，自不能以推測或
    擬制之方法，以為裁判基礎，此有最高法院二十九年上字第三一○五號及四十年
    台上字第八六號判例足資參照。另刑法第三百三十九條第一項之詐欺取財罪，係
    以行為人意圖為自己或第三人不法之所有，施用詐術欺罔他人，使其陷於錯誤而
    為財物之交付始能成立；若其所用方法，不能認為詐術，亦不致使人陷於錯誤，
    即不構成該罪，亦有最高法院四十六年度台上字第二六○號判例明文可供參酌，
    核先敘明。
三、訊據被告乙○○於本院審理時固坦承有借錢之事實，惟則堅詞否認涉有上開詐欺
    犯行，辯稱：有還過部分錢僅欠十一萬餘元，因生意失敗致無法還錢，並無詐欺
    等語。被告丙○○則經合法傳喚、拘提均未到案。經查，自訴人於本院審理時自
    承：「我是經由朋友潘清江介紹而認識被告乙○○，乙○○與我見過三次面，他
    說要創業開小吃店而向我借錢，且我朋友潘清江說要在乙○○之店上班，乙○○
    就拿被告丙○○所開的支票給我」等語，本院衡以，自訴人既係因朋友潘清江之
    介紹而認識被告乙○○，並願協助被告乙○○創業及幫助朋友潘清江在被告乙○
    ○所開設之小吃店上班，始同意出借款項予被告李何林，縱事後被告李保因生意
    失敗致未能還錢，亦僅屬民事債務不履行之糾葛，自應循民事途徑解決，尚難認
    係被告乙○○有何施用詐術致自訴人陷於錯誤而出借款項情事，要屬無疑（另於
    本院審理中被告亦與自訴人達成和解，有屏東縣東港鎮調解委員會調解書一紙附
    卷可查）；又另被告丙○○亦僅係開立上開支票供被告乙○○持向自訴人借用款
    項，自訴人理應於收受該支票前查明該支票之信用後始予以收受，而該支票既經
    自訴人同意收受，亦尚難認被告丙○○有何詐欺犯意存在。此外，復查無其他積
    極證據足資證明被告二人有何詐欺犯行，即屬不能證明被告二人犯罪，則揆諸前
    揭法條規定與最高法院判例意旨，爰為被告二人無罪判決之諭知。另被告丙○○
    經合法傳喚、拘提均未到案，惟本案既應為無罪判決之諭知，爰不待被告丙○○
    到庭陳述而為判決，附此敘明。
據上論斷，應依刑事訴訟法第三百四十三條、第三百零六條、第三百零一條第一項，
判決如主文。
中      華      民      國      八十九      年    十一    月    十四    日
                                      臺灣屏東地方法院刑事第二庭
                                          法  官  柯盛益
右正本證明與原本無異。
對於本判決如有不服應於收受送達後十日內向本院提出上訴書狀上訴於台灣高等法院
高雄分院並按他造當事人之人數附具繕本。
                                          書記官  張福山
中      華      民      國      八十九      年    十一    月    十四    日


司法院資訊處製作；財團法人民間司法改革基金會備份。
